【裁判字號】    96,訴,3132
【裁判日期】    970630
【裁判案由】    移轉房屋所有權
【裁判全文】
臺灣臺北地方法院民事判決              96年度訴字第3132號
原      告  甲○○
訴訟代理人  毛仁全律師
被      告  乙○○
上列當事人間移轉房屋所有權事件，本院於民國97年6月11日言
詞辯論終結，判決如下：
    主  文
確認台北市○○區○○段3小段114號，面積2014平方公尺，應有
部分3399分之52土地謄本登記資料暨其上建物即門牌號碼台北市
○○路○段169巷10號6樓（整編前為臺北市○○路○段12巷5弄10
號6樓）建物謄本登記資料之所有權人「梁兆」為「乙○○」
。
被告乙○○應將坐落台北市○○區○○段3小段114號，面積2014
 平方公尺，應有部分3399分之52之土地暨其上建物即門牌號碼
台北市○○路○段169巷10號6樓（整編前為臺北市○○路○段12
巷5弄10號6樓）房屋辦理所有權全部移轉登記予原告。
訴訟費用由被告負擔。
    事  實  及  理  由
壹、程序部分：
一、訴狀送達後，原告不得將原訴變更或追加他訴，但請求之基
    礎事實同一者，不在此限，民事訴訟法第255條第1項第2款
    定有明文。查原告於訴狀送達後，追加聲明：確認台北市○
    ○區○○段3小段114號，面積2014平方公尺，應有部分3399
    分之52土地謄本登記資料暨其上建物即門牌號碼台北市○○
    路○段169巷10號6樓（整編前為臺北市○○路○段12巷5弄10
    號6樓）謄本登記資料之所有權人「梁兆」為「乙○○」
    （本院卷第48頁，原告96年7月23日準備書狀），請求之基
    礎事實皆屬同一，其追加於法並無不合，自應准許。
二、本件被告乙○○經合法通知未於言詞辯論期日到場，核無民
    事訴訟法第386條各款所列情形，爰依原告之聲請，由其一
    造辯論而為判決。
三、按「確認法律關係之訴，非原告有即受確認判決之法律上利
    益者不得提起之；確認證書真偽或為法律關係基礎事實存否
    之訴，亦同。」、「前項確認法律關係基礎事實存否之訴，
    以原告不能提起他訴訟者為限。」民事訴訟法第247條第1項
    、第2項定有明文。本件原告主張伊向被告乙○○購買系爭
    建物、土地等不動產，惟就系爭土地、建物登記謄本上因登
    記所有權人為「梁兆」，致系爭不動產無法辦理所有權移
    轉登記予伊，系爭不動產之所有權人登記究竟應為「梁兆
    」或「乙○○」，此一不安之危險有即時以確認判決除去之
    必要，應有確認利益，是其提起本件確認之訴為合法，應予
    准許。
貳、實體部分：
一、原告起訴主張：
(一)、被告為印尼華僑，民國66年6月購置系爭台北市○○路○段
    169巷10號6樓（整編前為臺北市○○路○段12 巷5弄10號6樓
    ）房屋1間（下稱系爭不動產）。嗣於同年8月，被告將系爭
    不動產出賣予原告，原告依約付清全部買賣價金，被告亦將
    系爭不動產房屋交付原告使用，並提供相關文件委請代書辦
    理所有權移轉登記手續，嗣因辦理所有權移轉登記程序因被
    告姓名乙○○之「皋」字於不動產所有權狀上登記誤載為「
    」，致未能順利辦理過戶手續。又被告自返回僑居地後音
    訊全無，原告經多方查證、聯繫亦均未獲結果，因被告具印
    尼華僑身份，原告多年來迭經各項陳情、委請相關官員協助
    亦均無法順利查悉被告所在，不得已乃提起本件訴訟，訴請
    依兩造買賣契約關係辦理系爭不動產所有權之移轉登記。
(二)、系爭建物謄本登記資料之所有權人應為「乙○○」始為正確
    。查依系爭房屋「不動產買賣契約書」上之賣主（乙方）欄
    ，簽有「乙○○」之姓名及印章，立約日期為中華民國66年
    8月17日；又依系爭房屋「土地建築改良物買賣所有權移轉
    契約書」上之承買人蓋章亦為「乙○○」之印章，立約日期
    為中華民國66年6月7日，前後二份契約相互對照以觀，其買
    賣之不動產標的相同、日期前後僅相差二個月、「不動產買
    賣契約書」上之賣主（乙方）欄「乙○○」之住址與「土地
    建築改良物買賣所有權移轉契約書」上之承買人「梁兆」
    （但印文為「乙○○」）之地址均同為「台北市○○路○段1
    2巷5弄10號6樓」，「土地建築改良物買賣所有權移轉契約
    書」上之承買人「梁兆」之記載，顯為當時辦理移轉登記
    過戶之代書因一時筆誤所造成，即該「梁兆」與「乙○○
    」應為同一人，並因此造成地政機關登記資料之誤載。此復
    從系爭不動產經大安地政事務所向僑務委員會函詢結果，亦
    證實確有「乙○○」其人，且其出生日期亦為「民國4年8月
    15日」，國內住址亦為「台北市○○路○段12巷10號6樓」；
    顯見「乙○○」確為華僑身分，依目前所查得之資料，亦足
    以判斷其即為系爭不動產登記之所有權人無誤。
(三)、依系爭建物謄本之記載，所有權人為梁兆「」，並無身分
    證字號之記載，與一般建物謄本記載之方式有所不同，顯見
    此所有權人梁兆「」之身分應非一般國民。又以華僑身分
    登記為不動產所有權人者，應提出由僑務委員會出具之華僑
    身分證明，若僑務委員會於66年間僅出具「乙○○」之華僑
    身分證明，而未曾出具「梁兆」之華僑身分證明，則本件
    之事實甚為明確，即系爭土地、建物謄本上所有權人梁兆「
    」，實乃梁兆「皋」之筆誤使然。本件因地政機關就系爭
    土地建物資料已逾保存期限而遭銷燬，應有確認上開事實，
    及依買賣契約請求被告移轉系爭不動產之必要，爰聲明如主
    文所示。
二、被告未提出書狀，亦未到庭陳述。
三、本院得心證之理由：
    查，原告主張之事實，業據其提出不動產買賣契約、乙○○
    華僑身分證明、駐台北印尼經濟貿易代表處94年6月30日函
    、僑務委員會95年6月14日喬正福字第09530174381號函、臺
    北市大安地政事務所96年3月9日北市大地一字第0963031770
    0號函、臺北市稅捐稽徵處地價稅、房屋稅繳款書、門牌證
    明書及移轉契約書等為憑。又系爭土地及建物經本院函查臺
    北市大安區公所，辦理建物所有權移轉監證登記申請之記載
    ，係由國揚建設股份有限公司於民國66年6月7日以買賣為原
    因移轉予梁兆，梁兆之身分證統一號碼為印尼華僑台僑
    證字第11937號，民國4年8月15日生，因辦理購置不動產需
    要，住址臺北市○○路○段12巷5弄10號6樓，有臺北市大安
    區公所97年5月15日北市安經字第09731182100號函暨所附之
    系爭建物所有權移轉監證登記申請書、華僑身分證明在卷可
    稽（本院卷第176至181頁）；又乙○○（SURJO KUSNO LUGIT
    O），出生日期1915年8月15日，國內住址為台北仁愛路四段
    12巷10號6樓，電話：0000000，申請證明用途：購置不動產
    ，台僑證字第11937號，受託代辦人處原載有甲○○先生（
     即原告），經刪除，改為自辦，有僑務委員會97年3月6日
    僑證服字第0973009202 1號函暨所附之華僑身分證明申請書
    3份附卷可憑（本院卷第136頁至第14 5頁），是系爭土地及
    建物辦理所有權移轉登記之梁兆所附之華僑身分證明，與
    僑務委員會出具之華僑身分證明之乙○○，其出生日期均為
    民國4年8月15日，國內住址均為住址臺北市○○路○段12巷
    5弄10號6樓，均為印尼華僑。且本院向僑務委員會函查，並
    無梁兆之人申請過華僑身分證明，亦有上開僑務委員會書
    函在卷可佐，足堪認定系爭土地及建物辦理所有權移轉登記
    之梁兆與僑務委員會出具之華僑身分證明之乙○○，乃為
    同一人，應無疑義。再原告與被告於66年8月17日簽訂之不
    動產買賣契約書上之賣主之簽名及印文均為乙○○，並非梁
    兆，是系爭土地謄本登記資料暨其上建物即門牌號碼台北
    市○○路○段169巷10號6樓建物謄本登記資料之上所載之所
    有權人「梁兆」，應為「乙○○」之誤，此外，印尼華僑
    台僑證字第11937號之申請書，受託代辦人處原載有甲○○
    先生即原告，雖經刪除，惟此亦可判斷原告向被告購買系爭
    不動產之事，應屬事實，是原告主張與本院調查結果相符，
    堪以採信。
四、綜上所述，原告請求確認系爭台北市○○區○○段3小段114
    號，面積2014平方公尺，應有部分3399分之52土地謄本登記
    資料暨其上建物即門牌號碼台北市○○路○段169巷10號6樓
    建物（整編前為臺北市○○路○段12巷5弄10號6樓）謄本登
    記資料之所有權人「梁兆」應為「乙○○」，暨依買賣契
    約請求被告乙○○移轉系爭土地及建物，為有理由，應予准
    許。
五、本件事證已臻明確，其餘攻擊防禦方法核與判決基礎不生影
    響，爰不一一審酌論述，併予敘明。
六、結論：本件原告之訴為有理由，依民事訴訟法第78條，判決
    如主文。
中    華    民    國    97    年    6     月    30    日
                  民事第六庭  法  官  楊晉佳
以上正本係照原本作成。
如對本判決上訴，須於判決送達後20日內向本院提出上訴狀。
中    華    民    國    97    年    6     月    30    日
                                書記官  朱俶伶


司法院資訊處製作；財團法人民間司法改革基金會備份。
